【裁判字號】    92,訴,365
【裁判日期】    920829
【裁判案由】    毒品危害防制條例
【裁判全文】
臺灣高雄地方法院刑事判決                        九十二年度訴字第三六五號
    公  訴  人  臺灣高雄地方法院檢察署檢察官
    被      告  甲○○
    指定辯護人  本院公設辯護人庚○○
右列被告因毒品危害防制條例案件，經檢察官提起公訴（九十一年度偵字第一一三六
四號），本院判決如左：
    主  文
甲○○無罪。
    理  由
一、公訴意旨略以：被告甲○○基於販賣第一、二級毒品以營利之概括犯意，於民國
    九十年十月某日起間起至九十一年五月二十八日止，以0000000000、
    0000000000號行動電話為聯絡工具，先自「陳志國」及綽號「阿山」
    、「一百仔」（姓名、年籍均不詳）等成年男子處，販入第一級毒品海洛因及第
    二級毒品甲基安非他命後，在高雄市區內各地，以每次新台幣（下同）一千元、
    二千元不等之價格，連續多次販賣與辛○○（施用毒品另案偵結）、「張宏榮」
    、「丁○○」及綽號「娃娃」、「寶兒」、「明華」（姓名、年籍均不詳）等不
    特定人，並從中獲利，嗣經警於九十一年五月二十八日持本署檢察官核發之拘票
    在高雄市○○區○○路三六０號十樓之二住處將甲○○拘提到案，並扣得毒品海
    洛因一小包（重０‧一九公克）、毒品甲基安非他命四小包（重十二‧五公克）
    及電子磅秤一台等語，因認被告涉犯毒品危害防制條例第四條第一、二項之販賣
    第一、二級毒品之罪。
二、公訴人認被告涉有前揭犯行，係以前揭事實業據被告甲○○對於右揭犯罪事實於
    警訊及偵查中坦承不諱，核與證人辛○○於警訊、偵查中（見該署九十一年六月
    六日訊問筆錄）證述之情節相符，並有0000000000號行動電話九十一
    五月三日至十六日之通訊監察作業譯文表在卷可按，而扣案粉末及晶體經送驗結
    果，確為海洛因及甲基安非他命，亦有法務部調查局九十一年七月九日調科壹字
    第二二００一三七二二號鑑定通知書、高雄醫學大學附設中和紀念醫院九十一年
    七月九日管藥認可字第００五號檢驗報告各一份在卷可稽，復有販賣毒品所用之
    電子磅秤一台扣案為之論據。
三、然訊之被告於本院審理時堅決否認有公訴人所指犯行，辯稱：是買來自己要吃的
    ，沒有賣給其他人，根本沒有「娃娃」、「寶兒」、「明華」這些人，是警察硬
    要我承認的，我女兒從滿月開始，就由我親自撫養，三個小時要餵一次奶，根本
    沒辦法出門等語。指定辯護人為被告辯稱：被告自白並非始終一致，尚難僅憑被
    告在警訊及偵查中之自白，遽論被告涉有販賣犯行，且證人辛○○於警訊及偵查
    複訊中雖指述向被告購買第一級毒品海洛因多次，然辛○○在偵查初訊即改稱不
    是向被告買的，是證人辛○○前後指述不一，具有重大瑕疵。被告其餘於警訊時
    所稱之人是否真實存在尚有疑問，且員警在被告住處扣得微量第一級毒品海洛因
    與數量非多之安非他命，被告平日有施用毒品習慣，所辯扣案毒品係自己施用，
    電子秤係用來秤量所購買毒品數量是否足夠，尚符合情理。而公訴人提出之通訊
    監察作業譯文表中被告與對方並無提及毒品交易等相關字眼，係員警主觀臆測之
    詞等語。
四、按犯罪事實應依證據認定之，無證據不得推定其犯罪事實。又不能證明被告犯罪
    者，應諭知無罪之判決，刑事訴訟法第一百五十四條及第三百零一條第一項分別
    定有明文。且被告之自白，不得作為有罪判決之唯一證據，仍應調查其他必要之
    證據，以察其是否與事實相符，刑事訴訟法第一百五十六條第二項亦有明文。又
    事實之認定，應憑證據，如未能發現相當證據，或證據不足以證明，自不能以推
    測或擬制之方法，為裁判之基礎（最高法院四十年台上字第八六號判例參照。）
    而所謂證據，係指足以證明被告確有犯罪行為之積極證據而言，該項證據須適於
    為被告犯罪之證明者，始得採為斷罪之資料（參照最高法院六十九年台上字第四
    九一三號判例）。認定不利於被告之事實，須依積極證據，苟積極證據不足為不
    利於被告事實之認定時，即應為有利於被告之認定，更不必有何有利之證據，最
    高法院亦著有三十年上字第八一六號判例可資參照。
五、經查：
    (一)被告於警訊及偵查中自白之上線陳志國（0000000000）、阿山（0000000000、
      0000000000）、一百仔、小港區不知姓名綽號之人等四人，其中卷內並無一百
      仔及小港區不知姓名綽號之人年籍資料可供查詢，而0000000000號係自九十一
      年六月十日始申請使用，在被告於警訊自白之九十一年五月二十八日時並無人
      使用該門號；0000000000係預付卡，申請人係高愛珠；0000000000亦係預付卡
      ，申請人則係丙○○，此分別有和信電訊股份有限公司九十二年五月三十日函
  及泛亞電信股份有限公司九十二年五月二十二日客戶資料表在卷可查，其中證
      人丙○○到庭證稱：不認識被告，也沒有綽號「阿山」的朋友等語（見本院九
      十二年八月十四日審判筆錄），是被告於警訊及偵查中自白之上線，並無證據
      證明確實。
    (二)被告自白之販賣對象有辛○○、張宏榮（0000000000）、娃娃（0000000000）
      、寶兒、楊玉珠（沒有收錢）、丁○○（0000000000）、明華（0000000000）
      等人。其中證人辛○○部分：初於九十一年五月二十二日警訊時稱確實有向
      小胖（指被告甲○○）購買海洛因等語，嗣於九十一年五月二十三日檢察官初
      訊時翻異前詞，改稱：「（在警局為何承認扣案毒品是你向小胖買的？）因為
      警察說如果我不承認，他就要移送我先生黃國信，我不得已才承認。」、「扣
      案毒品是跟朋友買的，但不是『小胖』」、「警察要我指證是『小胖』，否則
      要移送我販賣」、「我在警局講的話不實在」（見91偵11364第四十九頁背面
      至第五十頁），又於九十一年六月六日檢察官訊問時稱：「（何時起向甲○○
      買毒品？）九十一年一、二月間起，有時去他家拿，大部分是約在外面」等語
      （見91偵11364第五十三頁背面），是公訴人引為證人之辛○○陳述前後反覆
      ，且未經具結，其陳述之證據能力及證據價值已有可疑，至於0000000000號電
      路通聯譯文中辛○○與甲○○之通話固有涉及「半領」、「半兩」及金額之談
      話，然談話譯文中並無明確表示買賣毒品之約定，是否為真實，亦尚待其他證
      據輔佐認定，然公訴人就此並未提出其他積極證據足以認定符合事實，單以辛○○前後反覆陳述及監聽所得譯文，尚難為被告不利之認定。證人乙○○即
      使用0000000000電話號碼到庭證稱：沒有見過被告，綽號為小穎，上班時也有
      人叫伊「娃娃」，沒有向被告買過毒品，一同上班過的「寶兒」曾一同施用過
      毒品，但係寶兒自己購買的，伊施用的毒品係向伊朋友綽號「坤仔」拿的，沒
      有印象打過0000000000號行動電話等語（見本院九十二年七月十日審判筆錄）
      ；證人壬○○即使用0000000000號行動電話到庭證稱：認識被告綽號小胖，是
      伊先生張宏榮的朋友，沒有向被告拿過毒品，被告也沒有送過伊毒品等語；證
      人張宏榮亦到庭證稱：沒有跟被告買過或拿過或送過毒品，與被告幾次偶遇，
      出去吃過幾次飯，與毒品完全沒有關係等語（見本院九十二年七月十日審判筆
      錄），是被告於警偵訊自白所稱之下線乙○○、壬○○、張宏榮到庭所稱與被
      告自白不符，公訴人就此並未提出證據證明被告自白屬實。至於楊玉珠、丁○○、明華等人，其中楊玉珠並無年籍地址可供查證，明華（0000000000）經
      台灣大哥大股份有限公司回覆本院稱係己○○申請使用之預付卡，所留存之地
      址（高雄市三民區○○○路三六二號）經本院三次傳喚，郵局均回覆本院稱遷
      移不明而無法查證。至於丁○○經本院二次傳喚亦未到庭，然丁○○於警訊、
      偵查時均已經被告自白係販賣對象在案，公訴人自應指揮員警或傳喚到庭查明
      被告自白是否屬實，經本院一再傳喚而未到庭，爰審酌最高法院九十一年度台
      上字第五八四六號判決意旨所稱：「法院固得依職權調查證據，但並無蒐集證
      據之義務。蒐集證據乃檢察官或自訴人之職責，事實審法院應以調查證據為其
      主要職責，其調查之範圍，亦以審判中所存在之一切證據為限，案內不存在之
      證據，即不得責令法院為發現真實，應依職權從各方面蒐集證據。」之意旨，
      認本件公訴人並未提出證據證明被告於警訊及偵查中自白之販賣對象為真實。
    (三)本件查扣之第一級毒品海洛因驗後淨重僅０‧一九公克、第二級毒品安非他命
      驗後毛重十二‧四公克此分別有法務部調查局九十一年七月九日調科壹字第
      220013722號鑑定通知書及高雄醫學大學附設中和紀念醫院九十一年七月九日
      編號9107-12號檢驗報告（見91偵11364卷第四十六頁、第四十七頁），均非量
      多，且扣案之電子秤亦有其秤量之功能，尚不能單以電子秤而認定被告販賣毒
      品，況且證人戊○○員警亦到庭證稱：就伊所知被告經濟狀況差，如果要去購
      買大量毒品是比較困難等語（見本院九十二年八月十四日審判筆錄），另外，
      公訴人提出之監聽譯文，除辛○○部分外，其他譯文之受話人或通話人係何人
      ，均未見察明，且譯文表中並無交易毒品之稱呼，係員警製作時自行以括弧表
      示毒品，亦無進而查證以蒐集證據證明該通話譯文係屬真實。
    (四)綜合以上，單以公訴人提出之證據，尚難認定被告有販賣第一級毒品及第二級
      毒品之犯行，至於被告在本院審理時自白曾轉讓毒品與丁○○及辛○○部分，
      因丁○○並未到庭，辛○○前揭陳述反覆且未經具結，公訴人亦未提出證據證
      明被告確有與該二人有毒品往來之證據，是卷內並無證據足以輔佐認定被告前
      揭轉讓毒品之自白與事實相符，本院自不能僅以被告自白而認定被告犯罪，是
      不能證明被告犯罪，依法應諭知無罪之判決。
據上論斷，應依刑事訴訟法第三百零一條第一項，判決如主文。
中      華      民      國    九十二    年      八      月    二十九    日
                                  臺灣高雄地方法院刑事第十庭
                                      法  官          楊智守
右正本證明與原本無異。
如不服本判決，應於判決送達後十日內，向本院提出上訴狀。
                                      書記官          王美玲
中    華    民    國    九十二    年      九      月        一        日


司法院資訊處製作；財團法人民間司法改革基金會備份。
